【裁判字號】    99,家簡,8
【裁判日期】    990531
【裁判案由】    分配剩餘財產等
【裁判全文】
臺灣屏東地方法院民事判決               99年度家簡字第8號
原      告  台新國際商業銀行股份有限公司
法定代理人  乙○○
訴訟代理人  丙○○
被      告  丁○○
被      告  甲○○
上列當事人間請求分配剩餘財產等事件，本院於民國99年5 月17
日言詞辯論終結，判決如下：
    主  文
被告丁○○與被告甲○○間之夫妻財產制改為分別財產制。
訴訟費用由被告負擔。
    事實及理由
壹、程序部分
    按原告於判決確定前，得撤回訴之全部或一部，但被告已為
    本案之言詞辯論者，應得其同意，民事訴訟法第262 條第1
    項定有明文。本件原告於99年5 月17日言詞辯論庭撤回分配
    剩餘財產部分之二項聲明，並經被告2 人明示同意，有該言
    詞辯論附卷可憑，原告撤回符合上開規定，此部分視同未起
    訴，合先敘明。
貳、實體部分
一、原告起訴主張：被告丁○○與甲○○於民國84年1 月11日結
    婚，現婚姻關係尚存續中。被告丁○○於93年7 月22日向原
    告申辦汽車貸款新臺幣（下同）76萬元，且簽立到期日為96
    年10月21日，票面金額76萬元，並免除作成拒絕證書之本票
    1 紙為證。被告丁○○截至99年2 月26日止，尚積欠
    265,722 元，及自97年4 月29日起至清償日止按年息百分之
    二十計算之利息未清償，經原告向臺灣臺中地方法院聲請強
    制執行，惟執行無效，現另聲請向本院強制執行中。按債權
    人對於夫妻一方之財產已為扣押，而未得受償時，法院因債
    權人聲請，得宣告改用分別財產制，民法第1011條定有明文
    。又所謂未得受償，包括全無可扣押之物，或所扣押之物數
    量不足，及所扣押之財產不足清償該為扣押之債權人債權等
    情形（最高法院89年度台上字第854 號判決意旨參見）。原
    告爰依上開規定，訴請將被告二人之法定財產制宣告改用分
    別財產制，而聲明如主文第1 項所示。被告丁○○、甲○○
    二人到庭均陳稱：同意原告之請求等語。
二、本件被告丁○○與甲○○於民國84年1 月11日結婚，現婚姻
    關係尚存續中之事實，有戶籍謄本1 紙及全戶戶籍資料查詢
    結果2 份附卷可憑。又被告2 人未約定夫妻財產制，為兩造
    所不爭，依民法1005條規定，以法定財產制為其夫妻財產制
    。另原告主張被告丁○○於93年7 月22日向原告申辦汽車貸
    款76萬元，且簽立到期日為96年10月21日，票面金額76萬元
    ，並免除作成拒絕證書之本票1 紙，被告丁○○截至99年2
    月26日止，尚積欠265,722 元，及自97年4 月29日起至清償
    日止按年息百分之二十計算之利息未清償，經原告向臺灣臺
    中地方法院聲請強制執行，惟執行無效，現另聲請向本院強
    制執行中等情，業據提出本票、臺灣臺中地方法院債權憑證
    、本院民事執行處98年11月16日屏院惠執癸字第98司執
    32903 號函影本各1 份為證，被告2 人對此均不爭執，堪信
    為真實。按債權人對於夫妻一方之財產已為扣押，而未得受
    償時，法院因債權人聲請，得宣告改用分別財產制，民法第
    1011條定有明文。又所謂未得受償，包括全無可扣押之物，
    或所扣押之物數量不足，及所扣押之財產不足清償該為扣押
    之債權人債權等情形（最高法院89年度台上字第854 號判決
    意旨參見）。本件原告（債權人）已對被告丁○○所有座落
    屏東縣南州鄉○○段1081地號，應有部分四分之一之土地執
    行查封拍賣，且其鑑定價格為117,800 元，有本院民事執行
    處上開函文可稽，足認扣押之財產不足清償原告之債權，依
    上開法律規定及判決意旨，原告訴請將被告二人之法定財產
    制宣告改用分別財產制，洵屬有據，應予准許。
據上論斷，本件原告之訴為有理由，依民事訴訟法第78條、第85
條第1 項前段，判決如主文。
中    華    民    國    99    年    5     月    31    日
                      家事法庭法  官  趙家光
以上正本係照原本作成。
如對本判決上訴，須於判決送達後20日內向本院提出上訴狀並表
明上訴理由，如於宣示後送達前提出上訴者須於送達後10日內補
提上訴理由書（須附繕本）。
中    華    民    國    99    年    5     月    31    日
                              書記官  簡慧瑛

司法院資訊處製作；財團法人民間司法改革基金會備份。
